臺北高等行政法院裁定
　　　　　　　　　　　　　　　　　　 96年度訴字第01318號
原　　　告　甲○○
被　　　告　臺北縣中和市公所
代　表　人　乙○○（市長）
上列當事人間因有關土地事務事件，原告提起行政訴訟。本院裁
定如下：
    主  文
原告之訴駁回。
訴訟費用由原告負擔。
    理　由
一、按「公法上之爭議，除法律別有規定外，得依本法提起行政
    訴訟。」、「訴訟事件不屬行政法院之權限者，行政法院應
    以裁定駁回之。」行政訴訟法第2條及第107條第1項第1款定
    有明文。次按司法院釋字第448號解釋：「我國關於行政訴
    訟與民事訴訟之審判，依現行法律之規定，係採二元訴訟制
    度，分由不同性質之法院審理。關於因公法關係所生之爭議
    ，由行政法院審判，因私法關係所生之爭執，則由普通法院
    審判。行政機關代表國庫出售或出租公有財產，並非行使公
    權力對外發生法律上效果之單方行政行為，即非行政處分，
    而屬私法上契約行為，當事人若對之爭執，自應循民事訴訟
    程序解決。」，又司法院釋字第540號解釋文明揭，凡經主
    管機關核准出售、出租或貸款自建，並已由該機關代表國家
    或地方自治團體與承購人、承租人或貸款人分別訂立買賣、
    租賃或借貸契約者，此等契約即非行使公權力而生之公法上
    法律關係。準此，人民因申請承租公有土地與行政機關發生
    爭執，應依民事訴訟程序，訴請普通法院審判，不得依行政
    爭訟方式，尋求救濟。
二、本件原告起訴請求其與被告於民國（下同）96年3月23日就
    坐落臺北縣中和市○○段509號土地所簽訂之土地租賃契約
    應予撤銷，並命被告應依民法第425條之1規定，在原告所有
    房屋（即坐落上開土地之同市○○路90號建物）得使用期限
    內之條件，及以92年11月28日土地租賃契約約定租金率5%及
    其他依法律之規定，辦理原告換約續租臺北縣中和市○○段
    509號部分土地租賃契約，及命被告應依土地法第102條規定
    ，會同原告聲請臺北縣中和地政事務所為地上權之登記，其
    陳訴意旨略謂：依原告與被告原簽訂之土地租賃契約第2條
    約定，原告有以該租賃契約續租之權利，被告不得拒絕，而
    原告於房屋使用期限內，每3年均申請換約續租，符合民法
    第425條之1第1項規定；詎被告95年11月27日片面通知原告
    ，以臺北縣中和市民代表會第8屆第2次臨時大會提案自96年
    度起調整原告承租上開土地租金率為依公告地價10%，原告
    不服，陸續向被告陳情，經被告以96年3月19日北縣中財字
    第0960010385號函知原告限期重新訂立土地租賃契約，原告
    不得不於96年3月23日與被告辦理續約事宜，惟被告96年3月
    19日上開函未依行政程序法第146條第2項及第3項規定辦理
    ，且被告事前擬具之土地租賃契約第11條約定限制原告行使
    土地法第102條規定權利，被告復表示將收回土地拆除地上
    物，並進一步縮短租賃期限為2年，對原告不公平且有重大
    不利益，系爭土地坐落之中和市枋寮地區，其商業盛況已大
    不如往昔，事實上已無調高租金率之理由，依民法第425條
    之1第2項規定，請鈞院依上開聲明判決本件租金數額等語。
    經查，本件原告與被告間就系爭土地租賃事件所發生之爭執
    ，顯係基於私法關係之爭執，非屬公法上之爭議，徵諸首揭
    解釋意旨，乃屬民事訴訟程序訴請普通法院裁判之範疇，原
    告自不得藉行政爭訟程序請求救濟，是原告提起本件行政訴
    訟，難謂合法，應予駁回。
三、依行政訴訟法第107條第1項第1款、第104條，民事訴訟法第
    95條、第78條，裁定如主文。
中    華    民    國    96    年    7    月     3     日
                        第三庭審判長法  官  姜素娥
                                    法  官  楊莉莉
                                    法  官  曹瑞卿
上為正本係照原本作成。
如不服本裁定，應於送達後10日內向本院提出抗告狀（須按他造
人數附繕本）。
中    華    民    國    96    年    7    月     3     日
            　　　　　　　　　 　 　書記官  方偉皓
